---
title: "Primer acercamiento Cox Bayesiano"
author: " "
date: ' '
output:
  pdf_document: default
  html_document: default
header-includes: 
  \usepackage[spanish]{babel} 
  \usepackage{mathtools} 
  \usepackage{graphicx} 
  \usepackage{xfrac} 
  \usepackage{leading} 
  \usepackage{geometry}
  \usepackage{amsmath} 
  \usepackage{amsthm}
  \usepackage[utf8]{inputenc}
   \usepackage{amssymb} 
   \usepackage{tabularx} 
   \usepackage{paralist} 
   \usepackage{relsize} 
   \usepackage{polynom} 
   \usepackage{epsfig,graphicx} 
   \usepackage{mathtools} 
   \usepackage{parskip} 
  \newcommand\eqdist{\stackrel{\mathclap{\normalfont\mbox{\tiny d}}}{=}}

---

```{r setup, include=FALSE}
knitr::opts_chunk$set(echo = TRUE)
```
# Analizamos breve del código expuesto en el artículo **Bayesian Survival Analysis with BUGS** de las páginas 7-9.

Cargamos las librerías necesarias, entre ellas "KMsurv" que contiene el marco de datos "larynx". Este marco de datos contiene las variables: 

\begin{itemize}
\item Stage (categórica de 4 niveles, 1-4)
\\
\item Age (de tipo entero)
\\
\item Time (continua)
\\
\item Diagyr (de tipo entero)
\\
\item Delta(binaria, 0-1. Nos indica si hay censura/falla, la censura es 1)
\end{itemize}

Recordemos que en el modelo de Cox no se considera el intersecto así, las covariables que se asocian a la parte de la región lineal serán 6. A saber estas son, los estapas 2-3 de la enfermedad (Stage) y  las covariables asociadas a la edad (Age) y 
el año de dignóstico de cancer de laringe(Diagyr).

Es decir, para el modelo de Cox concideramos una regresión (que después ligamos a una exponencial) del tipo $\beta_2 I_{ \text{stage = 2}} + \beta_3 I_{\text{ stage = 3}} + \beta_3 I_{ \text{ stage = 3}} + \beta_4 \text{Age} + \beta_5 \text{Diagyr}$

```{r echo=TRUE, message=FALSE, warning=FALSE}
library(rjags)
library(coda)
library(KMsurv)


data(larynx) #importamos marco de datos larynx 
time <- larynx$time #definfimos un vector con las observaciónes de la variable "time"

#cargamos la base larynx(sin la columna de obs de las censuras) con one-hot-enconding 
feat_DB <- read_csv("../Cox_JAGS/larynx_hot_enc.csv", show_col_types = FALSE)

#convertimos a matriz y quitamos la primera columna (las obs del tiempo
#de supervivencia)
X <- as.matrix(feat_DB)[,-1]
```

Construimos una sucesión aritmética para definir una partición de la recta en la que caen las observaciones. Escogemos clasificar las observaciones del timpo de supervivencia en $K=3$ itervalos. Para ello se construye una matriz auxiliar $D=\left [ I_{(a_{k-1},a_k ]}(t_i) \right]_{i,k}$ que nos indica si la 
observación i del tiempo de supervivencia cae en el k-ésimo intervalo. Usamos después esta matriz para contruir un vector que los indica en que intervalo cae la obsrvación i-ésima del tiempo de supervivencia $t$.

\bigskip 

```{r}
time <- larynx$time #definfimos un vector con las observaciónes de la variable "time"
K <- 3 #número de intervalo que escogemos 
X <- larynx #marco de datos 
a <- seq(0, max(larynx$time) + 0.001, length.out = K + 1) #vector de tiempos de censura 
int.obs <- matrix(data = NA, nrow = nrow(larynx), ncol = length(a) - 1)
D <- matrix(data = NA, nrow = nrow(larynx), ncol = length(a) - 1) 
for(i in 1:nrow(larynx)){
  for (k in 1:(length(a) - 1)){
    D[i, k] <- ifelse(time[i] - a[k] > 0, 1, 0) * ifelse(a[k + 1] - time[i] > 0, 1, 0)#indicadora del intervalo
    int.obs[i, k] <- D[i, k] * k #indica en que intervalo (1,2,3) cae la observación. 
  }
}
int.obs <- rowSums(int.obs) #vector que nos indica en que intervalo cae cada observación
```

Declaramos los hiperparámetros e inciamos la simulación de las ditribuciones a posteriori con valores simulados.

```{r}
#datos con los cuales vamos a entrenar el modelo
data.jags <- list(n = nrow(larynx), m=length(a)-1, a = a, 
                  delta=larynx$delta, time=larynx$time, X=X[,-1], 
                  int.obs=int.obs, Nbetas=ncol(X)-1, zeros=rep(0,nrow(larynx)))

#función para inicializar el modelo 
init.jags <- function(){list(beta = rnorm(ncol(X)-1), lambda =runif(3,0.1))}
#parámetros que vamos a monitorear   
param.jags <-c("beta", "lambda")  #paramteros a monitorear
```
## Sobre el código implementado en BUGS  

Sean $\pmb{\beta} = (\beta_1, \ldots, \beta_n), \ \pmb{x} = (x, \ldots, x_n)$. El modelo de regresión de Cox semiparamétrico considera que:

\begin{itemize}
\item $h(t_i|\theta) = \displaystyle (\sum^{K}_{m=1} \lambda_m I_{(a_{m-1},a_m ]}(t_i)) \ e^{\pmb{\beta}^T\pmb{x}}$
\\
\item $L(\theta|\pmb{x}) = \displaystyle \prod_{m}  h(t_i|\theta)^{\delta_m} \ S(t_i |\theta)$
\end{itemize}

De la primera relación se sigue que $a$

La siguinte cadena de caracteres nos muestra el contenido del archivo .txt con la descripción del modelo. Analicemos este pedazo de código:

\medskip

```{r}
descrip_txt <-"model{
  for(i in 1:n){
    for(k in 1:int.obs[i]){
      cond[i,k] <- step(time[i] - a[k+1])
      HH[i,k] <- cond[i,k]*(a[k+1]-a[k])*lambda[k] + 
                  (1-cond[i,k])*(time[i]-a[k])*lambda[k]
    }
    #fun de riesgo base acumulado
    H[i] <- sum(HH[i,1:int.obs[i]])
  }
  for(i in 1:n){
    #predictor lineal
    elinpred[i] <- exp(inprod(beta[],X[i,]))
    
    #fun de logriesgo
    logHaz[i] <- log(lambda[int.obs[i]]*elinpred[i])
    
    #fun de logsupervivencia
    logSurv[i] <- -H[i]*elinpred[i]
  
    #logverosimilitud (usando el truco de los ceros)
    phi[i] <- 100000 - delta[i]*logHaz[i]-logSurv[i]
    zeros[i] ~ dpois(phi[i])  
  }
  #priors lambda y beta 
  for(l in 1:Nbetas){beta[l] ~ dnorm(0,0.001)}
  for(r in 1:m){lambda[r] ~ dgamma(0.01,0.01)}
}"
```

## Compilado del modelo e inferencia. 

```{r}
#compilación del modelo 
Modelo_compilado <- jags.model(data = data.jags,file = "modelo_prueba1.txt", 
                                                inits = init.jags, n.chains = 3)
```

```{r}
#Mandamos llamar coda para tomar muestras para dist a posteriori 
update(Modelo_compilado, 1000)
res <- coda.samples(Modelo_compilado,variable.names=param.jags,n.iter=50000, n.thin=10)
```

```{r}
#unimos las 3 cadenas MCMC para hacer inferencia sobre los resultados de la simulación de 
#las dist posteriores 
results <- as.mcmc(do.call(rbind,res))
```

```{r}
#Asigamos a las entradas del vector results los respectivos hiperparámetros 

#Para la region lineal:
beta2 <- results[,1]; beta3 <- results[,2]; beta4 <- results[,3]
beta5 <- results[,4]; beta6 <- results[,5]

#Para los hiperparámetros de la fun de riesgo base:
lambda1 <- results[,6]; lambda2 <- results[,7]; lambda3 <- results[,8]
```

Graficamos las trazas de las simulaciones para los hiperparámetros

```{r}
#Trazas 
par(mfrow=c(2,4))
traceplot(results)
```

Obtenemos información sobre las distribuciones a posteriori 

```{r}
#Info sobre las dist posteriores
summary(results)
```

