---
title: "La BD del proyecto de Bayesiana"
author:
- Chávez Santiago, Rafael.
- Barra Melendrez, Enki Alonso.
- Jeshua Romero, Guadarrama.
- Montaño Castro, David.
date: '2022-05-17'
output:
  pdf_document: default
  word_document: default
---

```{r setup, include=FALSE}
knitr::opts_chunk$set(echo = TRUE)
```

## R Markdown
Importacion de las posibles paqueterias a utilizar

```{r}
library(MASS)
library(tidyverse)
library(dplyr)
library(datos)
library(htmlwidgets)
library(survival)
library(AUC)
library(gdata)
library(dplyr)
library(DescTools)
library(openxlsx)
```

## Datos a utilizar

Mandamos a llamar los datos que vamos a ocupar para el modelo

```{r}
head(table(unique(tratamiento_art)))
#Cargamos las bases de datos 
tratamiento_art <- read.csv("art_sim.csv")
informacion_basica <- read.csv("basic_sim.csv")
seguimiento_paciente <- read.csv("follow_sim.csv")
conteo_cd4 <- read.csv("lab_cd4_sim.csv")
carga_viral <- read.csv("lab_rna_sim.csv")
seguimiento_visitas <- read.csv("visit_sim.csv")
```

## Variables disponibles por cada archivo excel
___
### DATOS DE art_sim.csv tratamiento_art

patient  <-- paciente
site     <-- lugar de donde viene
art_id   <-- tratamiento que sigue
art_sd   <-- fecha de inicio de tratamiento
art_ed   <-- fecha de termino del tratamiento (si no hay fecha de término el paciente continuó con dicho tratamiento)
art_rs   <-- razón de cambio de tratamiento

### DATOS DE basic_sim.csv informacion_basica
baseline_d       <-- fecha de enrrolamiento del paciente
male             <-- 1 si es hombre, 0 si es mujer
age              <-- edad del paciente
birth_d          <-- fecha de nacimiento
hivdiagnosis_d   <-- fecha de diagnostico
mode             <-- modo de transmision de la enfermedad
birth_d_a        <-- exactitud de la fecha registrada

### DATOS DE follow_sim.csv seguimiento_paciente
l_alive_d  <-- ultima fecha en la que sabemos que el paciente aun se encuentra vivo, en contacto con el sistema
death_y    <-- registro de su muerte, 1 si murio 0 si no murio
death_d    <-- fecha de muerte

### Sobre el CD4 Y RNA(CV)

Lo normal es que existan entre 500 y 1600 celulas CD4 por milimetro cubico de sangre
rna es el numero de copias del virus por ml de sangre o por c/ml

### DATOS DE lab_cd4_sim.csv conteo_cd4
cd4_d   <-- fecha en la que se realizo el conteo de cd4
cd4_v   <-- valor de cd4 correspondiente a su fecha en la que se realizo el conteo

### DATOS DE lab_rna_sim.csv carga_viral
rna_d       <-- fecha del conteo de la carga viral
rna_v       <-- valor de rna correspondiente a su fecha en la que se realizo el conteo
                si nos marca un rna_v = -40 nos informa que en ese momento era indectable

###  DATOS DE visit_sim.csv 
visit_d   <-- fechas de visita del paciente
___

## Fechas

Cambiamos las fechas para que aparezcan de una forma que nos sea facil tratarlas, i.e, cambiamos el formato en el cual aparecen y revisamos que estén en el formato actualizado

```{r}

View(seguimiento_paciente)

#Cambiamos el formato a tipo "Date"
tratamiento_art$art_sd <- as.Date(tratamiento_art$art_sd, "%Y-%m-%d")
class(tratamiento_art$art_sd)

tratamiento_art$art_ed <- as.Date(tratamiento_art$art_ed, "%Y-%m-%d")
class(tratamiento_art$art_ed)

informacion_basica$baseline_d <- as.Date(informacion_basica$baseline_d, "%Y-%m-%d")
class(informacion_basica$baseline_d)

informacion_basica$birth_d <- as.Date(informacion_basica$birth_d, "%Y-%m-%d")
class(informacion_basica$birth_d)

informacion_basica$hivdiagnosis_d <- as.Date(informacion_basica$hivdiagnosis_d, "%Y-%m-%d")
class(informacion_basica$hivdiagnosis_d)

seguimiento_paciente$l_alive_d <- as.Date(seguimiento_paciente$l_alive_d,  "%Y-%m-%d")
class(seguimiento_paciente$l_alive_d)

seguimiento_paciente$death_d <- as.Date(seguimiento_paciente$death_d,  "%Y-%m-%d")
class(seguimiento_paciente$death_d)

conteo_cd4$cd4_d <- as.Date(conteo_cd4$cd4_d, "%Y-%m-%d")
class(conteo_cd4$cd4_d)

carga_viral$rna_d <- as.Date(carga_viral$rna_d, "%Y-%m-%d")
class(carga_viral$rna_d)

seguimiento_visitas$visit_d <- as.Date(seguimiento_visitas$visit_d, "%Y-%m-%d")
class(seguimiento_visitas$visit_d)
```
Ya todas las variables estan en formato "Date"

## Analisis de los datos base sin filtros. Lugares de origen de la poblacion de estudio.

Primero veremos de que lugares tenemos datos disponibles, dichos datos se encuentran en la tabla nombrada "informacion_basica"

```{r}
# View(informacion_basica)

# Hacemos una tabla sobre la información por países 
paises <- table(informacion_basica$site)
# View(paises)

#Cambiamos los nombres de la tabla para que estos esten a corde a cada país
names(paises)<- c("Argentina", "Brasil", "Chile", "Haiti", "Honduras", "México", "Perú")

#Generamos un grafico para visualizar la información 
barplot(paises, col = 9:2, main = "Poblacion inicial en el estudio por país", ylab = "Frecuencia", 
        xlab = "País")

#Veamos que clasificaiones generamos.
legend("topright", legend = paises, fill = 9:2, title = "Numero de Personas", cex = .8, xpd = TRUE,
       inset = c(.1, -.02), bty = "n", lwd = 1) 
```

## Análisis de los datos base sin filtros. Edades de la poblacion de estudio categorizadas.

Veamos que rangos de edades son los que tenemos disponibles para el estudio, datos disponibles en "informacion_basica"

```{r}
edades <- table(informacion_basica$age)
```

La tabla antes generada nos muestra edades diferentes. Se hará una agrupacion por edades clasificando a jóvenes de los 18 a los 24 años, adultos  jóvenes antes de los entre los 25 y 44 años, adultos maduros entre los 45 y 59 años y finalmente los adultos mayores que tienen mas de 60 años

<!-- articulo.- http://www.conapo.gob.mx/work/models/CONAPO/Resource/1342/1/images/02introduccion.pdf --> consultar link 

```{r}
# Primero añadimos una variable vacio a llenar de nulos para empezar la clasificación
informacion_basica$age_c = as.Date(NA)

# procedemos a realizar la separación por grupos
informacion_basica$age_c = factor(ifelse(informacion_basica$age<=24, "age18-24", ifelse(informacion_basica$age<=44, "age25-44", ifelse(informacion_basica$age<=59, "age45-59", "age>=60"))))

#generamos la tabla de las edades categorizadas
categoria_edades <- table(informacion_basica$age_c)
# View(categoria_edades)

# Asignamos nombres a la tabla
names(categoria_edades) <- c("60 años o mas", "18-24 años", "25-44 años", "45-59 años")
 

# realizamos un grafico que nos permita ver los rangos de las edades
barplot(categoria_edades, col = 4:8, main = "Poblacion inicial en el estudio por edad", ylab = "Frecuencia",
        xlab = "Rango de edades")

#veamos las clasificaciones generadas 
legend("topright", legend = categoria_edades, fill = 4:8, title = "Edades", cex = .8, xpd = T, inset = c(.1, -.02),bty = "n", lwd = 1)
```

## Analisis de los datos base sin filtros. Sexo de la poblacion de estudio.

Veamos que porcentaje de hombres y mujeres se encuentran dentro de nuesta poblacion de estudio, datos disponibles en "informacion_basica"

```{r}
#View(informacion_basica)
#Male es 1 si es hombre, 0 si es mujer 

#Generamos la tabla de los sexos disponibles
sexo_poblacion <- table(informacion_basica$male)
# View(sexo_poblacion)

# asignamos clasificaion a los sexos
names(sexo_poblacion) <- c("Mujer", "Hombre")

# graficamos la tabla de sexos para visualizar la información
barplot(sexo_poblacion, col = 7:8, main = "Poblacion inicial en el estudio por sexo", ylab = "Frecuencia",
        xlab = "Sexo de la poblacion")

#veamos las clasificaciones generadas
legend("topleft", legend = sexo_poblacion, fill = 7:8, title = "Sexo", cex = .8, xpd = T, inset = c(.1, -.02),
       bty = "n", lwd = 1)
```

## Analisis de los datos base sin filtros. Tipo tratamiento de la poblacion de estudio categorizados.

Anteriormente separamos a la poblacion por grupo de edades y ahora lo haremos en base al tipo de tratamiento, estos grupos de tratamiento se separan en base al activo principal."
Datos siponibles en "tratamiento_art"

```{r}
#Generamos variables dummy para separar los tipos de tratamiento disponibles.

View()

# tratamientos

value_EFV = "EFV"
tratamiento_art$dummy_EFV <- grepl(value_EFV, tratamiento_art$art_id, fixed = TRUE)
value_NVP = "NVP"
tratamiento_art$dummy_NVP <- grepl(value_NVP, tratamiento_art$art_id, fixed = TRUE)
tratamiento_art$groupNNRTI <- ifelse(tratamiento_art$dummy_EFV==1 | tratamiento_art$dummy_NVP==1,1,0)

value_LPV = "LPV"
tratamiento_art$dummy_LPV <- grepl(value_NVP, tratamiento_art$art_id, fixed = T)
value_RTV = "RTV"
tratamiento_art$dummy_RTV <- grepl(value_RTV, tratamiento_art$art_id, fixed = T)
value_ATV = "ATV"
tratamiento_art$dummy_ATV <- grepl(value_ATV, tratamiento_art$art_id, fixed = T)
value_SQV = "SQV"
tratamiento_art$dummy_SQV <- grepl(value_SQV, tratamiento_art$art_id, fixed = T)
value_DRV = "DRV"
tratamiento_art$dummy_DVR <- grepl(value_DRV, tratamiento_art$art_id, fixed = T)

tratamiento_art$groupIP <- ifelse(tratamiento_art$dummy_LPV | tratamiento_art$dummy_RTV | tratamiento_art$dummy_ATV | tratamiento_art$dummy_SQV | tratamiento_art$dummy_DVR, 1,0)

value_DLG ="DLG"
tratamiento_art$dummy_DLG <- grepl(value_DLG, tratamiento_art$art_id, fixed = T)
value_RAL = "RAL"
tratamiento_art$dummy_RAL <- grepl(value_RAL, tratamiento_art$art_id, fixed = T)
tratamiento_art$groupITRAN <- ifelse(tratamiento_art$dummy_DLG == 1 | tratamiento_art$dummy_RAL == 1, 1, 0)


tratamiento_art$group_art <- ifelse(tratamiento_art$groupNNRTI==1,1, ifelse(tratamiento_art$groupIP==1,2,
                               ifelse(tratamiento_art$groupITRAN==1,3,0)))

# View(tratamiento_art)
```

Agrupamos en los tipos de tratamiento: 

1. Aquellos  que tienen EFV o NVP son un grupo (NNRTI)

2. Los que tienen LPV/RTV o ATV/RTV ó SQV ó DRV son otro grupo (IP).

3. Medicamentos como DLG o RAL, si es así ellos conforman otro grupo (ITRAN).

4. Los restantes se asignan a tratamiento combinado

```{r}
# Hacemos la tabulacion de los datos por grupo de tratamiento
tipos_tratamiento <- table(tratamiento_art$group_art)
# View(tipos_tratamiento)

#asignamos nombres de cada grupo de tratamiento
names(tipos_tratamiento) <-c("NNRTI", "IP", "ITRAN", "COMBINADO") 

# graficamos la tabla de los tratamientos 
barplot(tipos_tratamiento, col = 7:3, main = "Poblacion inicial por grupo de tratamiento",
        ylab = "Frecuencia", xlab = "Grupo de tratamiento")

#veamos las clasificaciones generadas
legend("topright", legend = tipos_tratamiento, fill = 7:3, title = "Tipo tratamiento", cex = .8, xpd = T, inset = c(.1, -.02), bty = "n", lwd = 1)
```


## Limpieza_1 de variables que no usaremos en el modelo.

Comenzaremos con la limpieza de las tablas con las que contamos eliminando variables que no vamos a usar y la selección de los individuos que participaran en el estudio. 

```{r}
#Empezamos con la base de datos de tratamientos
tratamiento_art$art_ed <- NULL
tratamiento_art$pi <- NULL
tratamiento_art$nnrti1 <- NULL
tratamiento_art$nnrti2 <- NULL
tratamiento_art$nnrti <- NULL
tratamiento_art$nrti <- NULL
tratamiento_art$t20 <- NULL
tratamiento_art$ccr5 <- NULL
tratamiento_art$ii1 <- NULL 
tratamiento_art$ii2 <- NULL
tratamiento_art$rtv_drug <- NULL
tratamiento_art$numdrugs <- NULL
tratamiento_art$art_class <- NULL
tratamiento_art$X <- NULL
tratamiento_art$dummy_ATV <- NULL
tratamiento_art$dummy_DLG <- NULL
tratamiento_art$dummy_DVR <- NULL
tratamiento_art$dummy_EFV <- NULL
tratamiento_art$dummy_LPV <- NULL
tratamiento_art$dummy_NVP <- NULL
tratamiento_art$dummy_RAL <- NULL
tratamiento_art$dummy_RTV <- NULL
tratamiento_art$dummy_SQV <- NULL
tratamiento_art$groupIP <- NULL
tratamiento_art$groupITRAN <- NULL
tratamiento_art$groupNNRTI <- NULL
tratamiento_art$art_rs <- NULL

# Seguimos con la base de datos de la informacion basica de cada paciente
informacion_basica$aids_y <- NULL
informacion_basica$aids.miss <- NULL
informacion_basica$aids_cl_d <- NULL
informacion_basica$aids_cl_y<-NULL
informacion_basica$recart_y<-NULL
informacion_basica$aids_d<-NULL
informacion_basica$mode_oth<-NULL
informacion_basica$clinicaltrial_y<-NULL
informacion_basica$baseline_d_num <- NULL
informacion_basica$hivdiagnosis_d_num <- NULL

# Continuamos con los datos de seguimiento de los pacientes
seguimiento_paciente$drop_rs_oth<-NULL
seguimiento_paciente$drop_rs<-NULL
seguimiento_paciente$death_d_a<-NULL
seguimiento_paciente$death_d <- NULL

# Para las cuentas de CD4
seguimiento_visitas$cdcstage<-NULL
seguimiento_visitas$whostage<-NULL

# Visualizamos las variables de cada tabla que nos restan
head(carga_viral)
head(conteo_cd4)
head(informacion_basica)
head(seguimiento_paciente)
head(seguimiento_visitas)
head(tratamiento_art)
```

## Limpieza de cada tabla de forma individual. conteo_cd4

Lo normal es que existan entre 500 y 1600 celulas CD4 por milimetro cubico de sangre

```{r}
# Primer tabla a limpiar conteo_cd4

# cd4_d <-- fecha en la que se realizo el conteo de cd4
# cd4_v <-- valor de cd4 correspondiente a su fecha en la que se realizo el conteo

# Veamos que la tabla empieza sin valores NA's
sum(is.na(conteo_cd4$patient))
sum(is.na(conteo_cd4$site))
sum(is.na(conteo_cd4$cd4_d))
sum(is.na(conteo_cd4$cd4_v))
sum(is.na(conteo_cd4$time))

# Tenemos menos del 5% de datos faltantes en las cuentas asi que los eliminamos
conteo_cd4 <- na.omit(conteo_cd4)

# Comprobamos no tener NA's
sum(is.na(conteo_cd4$patient))
sum(is.na(conteo_cd4$site))
sum(is.na(conteo_cd4$cd4_d))
sum(is.na(conteo_cd4$cd4_v))
sum(is.na(conteo_cd4$time))
# todo suma 0, no hay NA's

# Para conservar la prier cuenta de celulas cd4 basta con usar la variable "time" la cual nos esta midiendo el tiempo transcurrido desde que se hizo la primer consulta/conteo de cada paciente. Como el tiempo hasta el primer conteo es 0 basta con elegir ese valor indicado en cada tupla.

#Usamos un for para recorrer toda la variable "time", si tengo un tiempo distinto de 0 entonces no es el primer conteo y le asigno un valor na para posteriormente eliminarlos con "na.omit()"

for (i in 1:length(conteo_cd4$patient)) {
  if (conteo_cd4$time[i] != 0) {
    conteo_cd4$time[i] = NA
  }
}

#Eliminamos las tuplas/filas que tienen na's pues no son de nuestro interes
conteo_cd4 <- na.omit(conteo_cd4)

#Categorizamos los niveles de cd4 por niveles de celulas
conteo_cd4$cd4_v = factor(ifelse(conteo_cd4$cd4_v<200, "CD4_inicial <200", ifelse(conteo_cd4$cd4_v<=350, "CD4_inicial 200-350", "CD4_inicial >350")))

#la variable "time" ya la usamos y no nos sera de utilidad mas adelante asi que la eliminamos
conteo_cd4$time <- NULL

#Le damos una checada a la tabla para ver como va
#View(conteo_cd4)

#Revisamos si contienen valores na alguna de las variables en esta tabla
sum(is.na(conteo_cd4$patient))
sum(is.na(conteo_cd4$site))
sum(is.na(conteo_cd4$cd4_d))
sum(is.na(conteo_cd4$cd4_v))

#Todas nos arrojan una suma de 0 que nos indica la existencia de puros bulenaos FALSE asi que no hay NA's y podemos mantenerla asi.
```

## Limpieza de cada tabla de forma individual. carga_viral

rna es el numero de copias del virus por ml de sangre o por c/ml

```{r}
#Vamos a conservar el primer recuento de CV
#Primero veamos si tenemos na's
sum(is.na(carga_viral$patient))
sum(is.na(carga_viral$site))
sum(is.na(carga_viral$rna_d))
sum(is.na(carga_viral$rna_v))

#Tenemos faltantes en los registros de CV asi que no podemos aplicar a ellos el modelo asi que los eliminamos
carga_viral <-na.omit(carga_viral)

# comprovamos que no existan na's por segunda vez
sum(is.na(carga_viral$patient))
sum(is.na(carga_viral$site))
sum(is.na(carga_viral$rna_d))
sum(is.na(carga_viral$rna_v))
#todas suma 0, i.e., solo hay FALSE que nos indican que no hay na's

#Creamos una variable que nos servira de apoyo
carga_viral$eliminar = as.Date(NA)

# otra checadita a la tabla
# View(carga_viral)

# Generamos un vector de apoyo de los diferentes pacientes
patients <- unique(carga_viral$patient)

# Con un bucle for vamos a revisar cada entrada de la variable "rna_d" para obtener la fecha minima que sera la cual nos dejara al primer conteo de CV. Tardara un poco en ejecutarse, paciencia.

for (i in 1:length(patients)){
  reg = patients[i]
  datos_1 = carga_viral %>% filter(patient == reg) #submarco de datos obtendo por paciente
  datos_1$eliminar <- rep(0,length(datos_1$patient))
  datos_1$eliminar = as.Date(min(datos_1$rna_d))   # Fecha de inicio del paciente que cumple las condiciones
  carga_viral$eliminar[carga_viral$patient==reg] = datos_1$eliminar                          
}

# otra checadita a la tabla
# View(carga_viral)

# Ya tenemos una variable para hacer un comparativo, vamos a comparar las fechas en las que se sacaron la primer cuenta de carga viral con la variable "eliminar" de apoyo que creamos, la cual esta llena por cada paciente unico de la fecha minima.
# vamos a comparar las fechas y si no coinciden vamos a asignar un NA para posteriormente eliminar todas las tuplas/filas con "na.omit()"

for (i in 1:length(patients)){# hice cambio 
  if (carga_viral$rna_d[i] != carga_viral$eliminar[i]) {
    carga_viral$eliminar[i] = NA
  }
}

#otra checadita a la tabla
#View(carga_viral)

#Procedemos a eliminar los na's
carga_viral <- na.omit(carga_viral)

#otra checadita a la tabla
# View(carga_viral)
#Ya tenemos los primeros recuentos de CV 

#Procedemos a clasificar los niveles de CV
carga_viral$rna_v = factor(ifelse(carga_viral$rna_v<=50, "CV indetectable", ifelse(carga_viral$rna_v<500, "CV baja", ifelse(carga_viral<40000, "CV media", "CV alta"))))

#otra checadita mas a la tabla
#View(carga_viral)

#Desechamos la variable que usamos de apoyo pues ya no nos servira mas
carga_viral$eliminar <- NULL

#Ya tenemos la tabla de datos lista

```


## Limpieza de cada tabla de forma individual. tratamiento_art_primer_medicamento

Conservando el primer tratamiento al cual se somete el paciente

```{r}
#View(tratamiento_art)
#Para conservar el primer tratamiento de cada paciente vamos a hacer algo parecido a lo que hicimos para la primer cuenta de CV

#Veamos si tenemos NA's
sum(is.na(tratamiento_art$patient))
sum(is.na(tratamiento_art$site))
sum(is.na(tratamiento_art$art_id))
sum(is.na(tratamiento_art$art_sd))
sum(is.na(tratamiento_art$group_art))

#todo suma 0 lo que nos indica que no tenemos  NA's 

#como no habia NA's no pasa nada al ejecutar el sig comando
tratamiento_art <- na.omit(tratamiento_art)

#Creamos la variable de apoyo
tratamiento_art$eliminar = as.Date(NA)

#otra checadita a la tabla
#View(tratamiento_art)

#Generamos un vector de apoyo de los diferentes pacientes
patients <- unique(tratamiento_art$patient)

# Con un for vamos a revisar cada entrada de la variable "art_sd" para obtener la fecha minima en la cual se le asigno a un paciente su tratamiento. Tardara un poco en ejecutarse, paciencia.

for (i in 1:length(patients)) { #hice cambio 
  reg = patients[i]
  datos_1 = tratamiento_art %>% filter(tratamiento_art$patient==reg)
  datos_1$eliminar=NA
  datos_1$eliminar = as.Date(min(datos_1$art_sd))   ### Fecha de inicio del paciente que cumple las condiciones
  tratamiento_art$eliminar[tratamiento_art$patient==reg] = datos_1$eliminar
}

#otra checadita a la tabla
#View(tratamiento_art)

#Procedemos a eliminar los na's
tratamiento_art <- na.omit(tratamiento_art)

# Hacemos el comparativo para generar los NA's en la variable "eliminar" y despues usar "na.omit()"
for (i in 1:length(patients)) { #hice cambios 
  if (tratamiento_art$art_sd[i] != tratamiento_art$eliminar[i]) {
    tratamiento_art$eliminar[i] = NA
  }
}

#otra checadita a la tabla
#View(tratamiento_art)

#Eliminamos los NA's y vamos a almacenar esta informacion en una tabla de primer medicamento asignado al paciente
tratamiento_art_primer_medicamento <- na.omit(tratamiento_art)

#Una checadita a la tabla nueva que generamos
#View(tratamiento_art_primer_medicamento)

#Eliminamos la variable de apoyo que creamos dentro de las tablas "tratamiento_art" y "tratamiento_art_primer_medicamento".
tratamiento_art$eliminar <- NULL
tratamiento_art_primer_medicamento$eliminar <-NULL 
```

## Limpieza de cada tabla de forma individual. tratamiento_art_ultimo_medicamento

Conservando el primer tratamiento al cual se somete el paciente

Ejecutar esta siguiente chunk

```{r}
#View(tratamiento_art)

# Para conservar el primer tratamiento de cada paciente vamos a hacer algo parecido a lo que hicimos para la primer cuenta de CV

# Veamos si tenemos NA's
sum(is.na(tratamiento_art$patient))
sum(is.na(tratamiento_art$site))
sum(is.na(tratamiento_art$art_id))
sum(is.na(tratamiento_art$art_sd))
sum(is.na(tratamiento_art$group_art))
# todo suma 0 lo que nos indica que no tenemos  NA's 

#como no habia NA's no pasa nada al ejecutar el sig comando
tratamiento_art <- na.omit(tratamiento_art)


# Creamos la variable de apoyo
tratamiento_art$eliminar = as.Date(NA)

# otra checadita a la tabla
# View(tratamiento_art)

# Generamos un vector de apoyo de los diferentes pacientes
patients <- unique(tratamiento_art$patient)

# Con un for vamos a revisar cada entrada de la variable "art_sd" para obtener la fecha minima en la cual se le asigno a un paciente su tratamiento. 

for (i in 1:length(patients)){ #hice cambios
  reg = patients[i]
  datos_1 = tratamiento_art %>%  filter(tratamiento_art$patient==reg)
  datos_1$eliminar=NA
  datos_1$eliminar = as.Date(max(datos_1$art_sd))   ### Fecha de inicio del paciente que cumple las condiciones
  tratamiento_art$eliminar[tratamiento_art$patient==reg] = datos_1$eliminar
}

# otra checadita a la tabla
# View(tratamiento_art)

# Hacemos el comparativo para generar los NA's en la variable "eliminar" y despues usar "na.omit()"
for (i in 1:length(patients)) {
  if (tratamiento_art$art_sd[i] != tratamiento_art$eliminar[i]) {
    tratamiento_art$eliminar[i] = NA
  }
}

# otra checadita a la tabla
# View(tratamiento_art)

# Eliminamos los NA's y vamos a almacenar esta informacion en una tabla de ultimo medicamento asignado al paciente
tratamiento_art_ultimo_medicamento <- na.omit(tratamiento_art)

# Una checadita a la tabla nueva que generamos
# View(tratamiento_art_ultimo_medicamento)

# Eliminamos la variable de apoyo que creamos dentro de las tablas "tratamiento_art" y "tratamiento_art_primer_medicamento".
tratamiento_art$eliminar <- NULL
tratamiento_art_ultimo_medicamento$eliminar <-NULL 

```


## Limpieza de cada tabla de forma individual. Comprobacion y Merge

Veamos que los datos almacenados en cada tabla de excel son unicos para cada paciente, para asi poderlas unir y formar nuestra tabla antes de empezar la seleccion de los datos para formar la coorte de estudio del proyecto

```{r}

# Visualizamos las variables de cada tabla que nos restan
head(carga_viral)
head(conteo_cd4)
head(informacion_basica)
head(seguimiento_paciente)
head(seguimiento_visitas)
head(tratamiento_art_primer_medicamento)
head(tratamiento_art_ultimo_medicamento)

```

## Valores NA's de cada tabla individual

Veamos si las tablas por separado contienen valores NA's.

```{r}
# comprovacion rapida de existencia de na's


sum(is.na(tratamiento_art$patient))
sum(is.na(tratamiento_art$site))
sum(is.na(tratamiento_art$art_id))
sum(is.na(tratamiento_art$art_sd))
sum(is.na(tratamiento_art$art_ed))
sum(is.na(tratamiento_art$art_rs))
sum(is.na(tratamiento_art$group_art))
# todas suman 0 lo que nos iddica no hay NA's

sum(is.na(informacion_basica$patient))
sum(is.na(informacion_basica$site))
sum(is.na(informacion_basica$baseline_d))
sum(is.na(informacion_basica$male))
sum(is.na(informacion_basica$age))
sum(is.na(informacion_basica$birth_d))
sum(is.na(informacion_basica$hivdiagnosis_d))
sum(is.na(informacion_basica$mode))
sum(is.na(informacion_basica$birth_d_a))
sum(is.na(informacion_basica$age_c))
# todas suman 0 lo que nos iddica no hay NA's

sum(is.na(seguimiento_paciente$patient))
sum(is.na(seguimiento_paciente$site))
sum(is.na(seguimiento_paciente$l_alive_d))
sum(is.na(seguimiento_paciente$death_y))
# todas suman 0 lo que nos iddica no hay NA's

sum(is.na(carga_viral$patient))
sum(is.na(carga_viral$site))
sum(is.na(carga_viral$rna_d))
sum(is.na(carga_viral$rna_v))
# todas suman 0 lo que nos iddica no hay NA's

sum(is.na(conteo_cd4$patient))
sum(is.na(conteo_cd4$site))
sum(is.na(conteo_cd4$cd4_d))
sum(is.na(conteo_cd4$cd4_v))
# todas suman 0 lo que nos iddica no hay NA's

sum(is.na(seguimiento_visitas$patient))
sum(is.na(seguimiento_visitas$site))
sum(is.na(seguimiento_visitas$visit_d))
# todas suman 0 lo que nos iddica no hay NA's

```

## Union para generar los datos con los que trabajaremos. Datos de cada tabla a usar con primer medicamento asignado

Finalmente con un único registro por cada paciente dentro de cada tabla procedemos a unirlas para generar nuestra "BD" con la que haremos el modelo

```{r}
b1 <- merge(carga_viral, conteo_cd4, by=c("patient", "site"), all = T)
# View(b1)
# Comprovamos que no se nos generarn NA's
sum(is.na(b1$patient))
sum(is.na(b1$site))
sum(is.na(b1$rna_d))
sum(is.na(b1$rna_v))
sum(is.na(b1$cd4_d))
sum(is.na(b1$cd4_v))
b1 <- na.omit(b1)
# Vistaso rapido a la tabla
# View(b1)
```

Se generaron algunos na's al unir tabla lo que nos indica que tenemos pacientes con faltantes en los registros de CV, por esta razon no podemos usarlos pues son valores que no entran dentro de lo que necesitamos para el estudio y los omitimos por falta de información 

```{r}
b2 <- merge(informacion_basica, b1, by=c("patient", "site"), all = T)
# View(b2)

#Comprovamos que no se nos generarn NA's
sum(is.na(b2$patient))
sum(is.na(b2$site))
sum(is.na(b2$baseline_d))
sum(is.na(b2$male))
sum(is.na(b2$age))
sum(is.na(b2$birth_d))
sum(is.na(b2$hivdiagnosis_d))
sum(is.na(b2$mode))
sum(is.na(b2$birth_d_a))
sum(is.na(b2$rna_d))
sum(is.na(b2$rna_v))
sum(is.na(b2$cd4_d))
sum(is.na(b2$cd4_v))

#Se generaron NA's ocacionando incompletitud de informacion en las variables, asi que descartamos las tuplas/filas incompletas porque no entratan en el estudio en primera instancia
b2 <- na.omit(b2)
```

```{r}
# Vistazo rapido a la tabla
# View(b2)

b3 <- merge(seguimiento_paciente, b2, by=c("patient", "site"), all = T)
# View(b3)
# Comprovamos que no se nos generarn NA's
sum(is.na(b3$patient))
sum(is.na(b3$site))
sum(is.na(b3$l_alive_d))
sum(is.na(b3$death_y))
sum(is.na(b3$baseline_d))
sum(is.na(b3$male))
sum(is.na(b3$age))
sum(is.na(b3$birth_d))
sum(is.na(b3$hivdiagnosis_d))
sum(is.na(b3$mode))
sum(is.na(b3$birth_d_a))
sum(is.na(b3$rna_d))
sum(is.na(b3$rna_v))
sum(is.na(b3$cd4_d))
sum(is.na(b3$cd4_v))
# Se generan tuplas/filas incompletas y no las vamos a poder usar en la coorte de estudio asi que las eliminamos
b3 <- na.omit(b3)

# 
b4 <- merge(seguimiento_visitas, b3, by=c("patient", "site"), all = T)

# Si se generaron NA's los eliminamos por falta de informacion
b4 <- na.omit(b4)
```

Vamos a generar dos posibles tablas de datos para el modelo, una basada en el primer medicamento asignado a los pacientes y otra basada en el ultimo medicamento asignado a los pacientes

```{r}
#Primer medicamento
primer_medicamento_bd <- merge(tratamiento_art_primer_medicamento, b4, by=c("patient", "site"),
                               all = T)

# Omitimos tuplas incompletas que no nos sirven
primer_medicamento_bd <- na.omit(primer_medicamento_bd)

# Ultimo medicamento
ultimo_medicamento_bd <- merge(tratamiento_art_ultimo_medicamento, b4, by=c("patient", "site"), 
                               all = T)

ultimo_medicamento_bd <- na.omit(ultimo_medicamento_bd)

```

## Exportar los dataframe de R a excel para su use externo

Vamos a generar 2 archivos en excel para poder usarlos como BD alternas y no ejecutar todo este codigo para obtenerlas

```{r}
write.csv(primer_medicamento_bd, "Primer_medicamento_base_Bayesiana.csv")

write.csv(ultimo_medicamento_bd, "Ultimo_medicamento_base_Bayesiana.csv")
```