---
title: "La BD del proyecto de Bayesiana"
author:
- Chávez Santiago, Rafael.
- Barra Melendrez, Enki Alonso.
- Jeshua Romero, Guadarrama.
- Montaño Castro, David.
date: '2022-05-17'
output:
  pdf_document: default
  word_document: default
---

```{r setup, include=FALSE}
knitr::opts_chunk$set(echo = TRUE)
```

## Librerias

Cargamos las librerias que vamos a usar para el Modelo de Cox

```{r message=FALSE, warning=FALSE}
library(gdata)
library(DescTools)
library(survival)
```

## Cargando las BD

Cargamos la BD que generamos anteriormente

```{r}

b_o <- read.csv("base_oficial.csv")

head(b_o)

```
___
### DATOS DE base_oficial
patient  <-- paciente
site     <-- lugar de donde viene
art_id   <-- tratamiento que sigue
art_sd   <-- fecha de inicio de tratamiento
art_ed   <-- fecha de termino del tratamiento (si no hay fecha de término el paciente continuó con dicho tratamiento)
art_rs   <-- razón de cambio de tratamiento
baseline_d       <-- fecha de enrrolamiento del paciente
male             <-- 1 si es hombre, 0 si es mujer
age              <-- edad del paciente
birth_d          <-- fecha de nacimiento
hivdiagnosis_d   <-- fecha de diagnostico
mode             <-- modo de transmision de la enfermedad
birth_d_a        <-- exactitud de la fecha registrada
l_alive_d  <-- ultima fecha en la que sabemos que el paciente aun se encuentra vivo, en contacto con el sistema
death_y    <-- registro de su muerte, 1 si murio 0 si no murio
death_d    <-- fecha de muerte
<!-- Lo normal es que existan entre 500 y 1600 celulas CD4 por milimetro cubico de sangre -->
<!-- rna es el numero de copias del virus por ml de sangre o por c/ml -->
cd4_d   <-- fecha en la que se realizo el conteo de cd4
cd4_v   <-- valor de cd4 correspondiente a su fecha en la que se realizo el conteo
rna_d       <-- fecha del conteo de la carga viral
rna_v       <-- valor de rna correspondiente a su fecha en la que se realizo el conteo
                si nos marca un rna_v = -40 nos informa que en ese momento era indectable
visit_d   <-- fechas de visita del paciente
___


## Primer eliminacion de variables fuera de uso

Porque no les daremos uso mas adelante y ya fueron usadas en el limpieza anterior para generar los archivos.

```{r}

# View(b_o)

# Eliminamos indicadores innecesarios
b_o$X.1 <- NULL
b_o$X <- NULL
# la fecha de enrrolamiento ya fue usada anteriormente y ya no la necesitaremos
b_o$baseline_d <- NULL
# el tipo de tratamiento ya fue usado para la agrupoacion asi que ya no necesitamos
b_o$art_id <- NULL
# ya agrupamos las cuentas de CD4 y de CV asi que por grupo las tenemos y no las usamos de forma individual
b_o$cd4_v <- NULL
b_o$rna_v <- NULL
# Eliminamos las edades como continuo pues ya fueron categorizadas
b_o$age <- NULL
# La fecha de nacimiento es irrelevante pues ya tenemos las edades
b_o$birth_d <- NULL
# La fecha de diagnostico de la enfermedad no es importante pues usamos como t_0 a la fecha de enrolamiento
b_o$hivdiagnosis_d <- NULL 
# La precision del como fue capturada la fecha de cumpleaños tampoco es necesaria para el estudio
b_o$birth_d_a <- NULL
# Las fechas de cuando se tomaron las cuentas de celulas cd4, la fecha de seguimiento y la CV ya fueron usadas y no son relevantes en este momento
b_o$visit_d <- NULL
b_o$rna_d <- NULL
b_o$cd4_d <- NULL  
# las fechas de cuando inicio el tratamiento y de cuando lo termino ya fueron usadas y son irrelevantes al momento
b_o$art_sd <- NULL
b_o$art_ed <- NULL
# los subgrupos de tratamiento ya fueron usados para indicar a que grupo pertenecen, en la columna "art_grupo_primer" encontramos al grupo que corresponde bajo el primer tratamiento asignado y en la columna "art_grupo_ultimo" encontramos al grupo de tratammiento al que corresponde y con el ultimo tratamiento registrado
b_o$NNRTI_grupo <- NULL
b_o$IP_grupo <- NULL
b_o$ITRAN_grupo <- NULL
# con esta variable identificavamos antiguamente al primer tratamiento asignado por grupo de tratamiento bajo principal activo
b_o$art_grupo <- NULL

# veamos las variables restantes que entran al modelo
View(b_o)
```

## Variables con las que trabajaremos 
patient         <-- paciente
male            <-- 1 si es hombre, 0 si es mujer
mode            <-- modo de transmision de la enfermedad
death_y         <-- registro de su muerte, 1 si murio 0 si no murio --usada en datos de supervivencia-- 
site            <-- lugar de donde viene
supvi_dias      <-- tiempo de supervivencia de cada paciente --usada en datos de supervivencia--
Edad_grupos     <-- grupo de edad al que pertenece
rna_grupos      <-- grupo al que pertenece bajo su cuenta de CV
cd4_grupos      <-- grupo al que pertenece bajo su cuenta de cd4
## El tiempo de supervivencia de cada paciente fue calculado de la sig forma.-

Para calcular el tiempo de supervivencia de cada paciente dependiendo si murio o no. 

-Si murio vamos a tomar el tiempo de supervivencia como art_ed - baseline_d, que es la fecha de termino del tratamiento menos la fecha en que la inicio.

-Si esta vivo vamos a calcular el tiempo como l_alive_d - baseline_d, que es la ultima fecha de la que sabemos algo del paciente menos la fecha en la que incio su tratamiento.

Para diferenciar estos tiempos se uso la variable death_y que nos indica si el paciente esta vivo o muerto para saber que diferencia debió aplicarse.


## Censuras
Las censuras y fallas se encuentran dentro de la variable death_y (falla = 1, censura = 0)
## Modelacion con Kaplan-Meier. Datos supervivencia
```{r}
# Primero generaremos la variable que contendra a los datos de supervivencia
datos_superviv <- Surv(b_o$supvi_dias, b_o$death_y)
```

## Modelacion con Kaplan-Meier. Sin variables explivativas/covariables

```{r}
# Creamos una curva de Kaplan Meier para analizar el comportamiento de la poblacion sin COVARIABLES/VARIABLES EXPLICATIVAS
aj1 <- survfit(datos_superviv~1, type = "kaplan-meier", conf.type="log-log")

plot(aj1, mark="|", lwd=2, xlab="Día", ylab="Supervivencia S(t)", main="Kaplan-Meier Poblacion completa",
     col.main="darkgreen")
```

## Modelacion con Kaplan-Meier. Cada covariable de forma individual

```{r}
# Creamos una curva de Kaplan Meier para analizar el comportamiento de la poblacion sin COVARIABLES/VARIABLES EXPLICATIVAS
aj2 <- survfit(datos_superviv~factor(b_o$male), type = "kaplan-meier", conf.type="log-log")

plot(aj2, mark="|", lwd=2, xlab="Día", ylab="Supervivencia S(t)", main="Kaplan-Meier Poblacion completa",
     col.main="darkgreen")
```